臺灣高雄地方法院民事裁定
108年度消債更字第398號
聲  請  人  陳宥筌（原名：陳麗娟）
0000000000000000

0000000000000000

0000000000000000

代  理  人  薛政宏律師
上列當事人因消費者債務清理事件聲請更生，本院裁定如下：
    主  文
聲請人陳宥筌（原名：陳麗娟）自中華民國一百零九年四月二十
一日下午四時起開始更生程序。
命司法事務官進行本件更生程序。
    理  由
一、聲請意旨略以：伊無力清償債務，曾依中華民國銀行公會會
    員辦理消費金融案件無擔保債務協商機制請求共同協商債務
    方案成立，約定自民國95年7月起，分80期，年利率12.88％
    ，每月清償新臺幣（下同）19,974元，然勉為償還數期後仍
    不得已毀諾，因聲請人有不能清償債務或有不能清償之虞，
    復未經法院裁定開始清算程序或宣告破產，爰聲請更生等語
    。
二、按債務人不能清償債務或有不能清償之虞者，得依本條例所
    定更生或清算程序，清理其債務。債務人無擔保或無優先權
    之債務總額未逾12,000,000元者，於法院裁定開始清算程序
    或宣告破產前，得向法院聲請更生。法院開始更生程序之裁
    定，應載明其年、月、日、時，並即時發生效力。法院裁定
    開始更生或清算程序後，得命司法事務官進行更生或清算程
    序，必要時得選任律師、會計師或其他適當之自然人或法人
    一人為監督人或管理人。消費者債務清理條例（下稱消債條
    例）第3條、第42條第1項、第45條第1項及第16條第1項分別
    定有明文。
三、經查：
  ㈠聲請人於95年間協商成立後，繳納數期即未行繳款，最大債
    權銀行國泰世華銀行於97年3月報送毀諾（見卷第50頁國泰
    世華銀行陳報狀暨協議書等），而聲請人於協商時，切結每
    月收入為20,000元，有聲請人協商時之收入證明切結書可考
    （見卷第61頁），而聲請人稱毀諾當時從事保險業，工作業
    績不佳等語（卷第74頁），如依勞工保險被保險人投保資料
    表所示，聲請人於96年1月自台灣人壽保險股份有限公司退
    保，於97年12月始再投保嘉義市魚貨運銷業職業工會（見卷
    第11頁），縱以聲請人於銀行通報毀諾時即97年3月之收入
    為切結20,000元，扣除個人必要生活費用後顯已無法負擔每
    月19,974元之還款金額，難以期待聲請人依約履行，應屬不
    可歸責於聲請人之事由致不能履約，並無違常。是聲請人主
    張其於與債權銀行達成前開協商結論後，已因不可歸責於己
    之事由致履行顯有重大困難，尚屬可信。
  ㈡次查，聲請人於106年及107年度申報所得分別為197,915元、
    316,957元（均為社團法人高雄市家庭照顧者關懷協會薪資
    所得），名下無財產，勞工保險自108年7月22日起投保於高
    雄市私立和新居家長照機構，投保薪資為26,400元，另有國
    泰人壽2張保單解約金共14,084元。又聲請人前任職社團法
    人高雄市家庭照顧者關懷協會至108年7月22日，自108年7月
    23日起任職高雄市私立和新居家長照機構，據高雄市家庭照
    顧者關懷協會函覆之薪資明細表所載，108年1月至6月之每
    月實領金額（含津貼、獎金及加班費，扣除勞健保費）分別
    為31,084元、30,545元、38,894元、41,037元、41,675元、
    39,234元，再據和新居家長照機構函覆之薪資表所載，108
    年8月至12月之每月實領薪資（含津貼、轉場費及加班費，
    扣除勞健保費）分別為24,736元、37,412元、39,203元、33
    ,811元、39,862元，未領取社會局補助，2名成年子女均未
    給付扶養費等情，此有財產及收入狀況說明書（卷第5頁）
    、財團法人金融聯合徵信中心前置協商專用債權人清冊（卷
    第7至8頁）、信用報告（卷第9頁）、勞工保險被保險人投
    保資料表（卷第10至11頁）、財政部高雄國稅局106年及107
    年度綜合所得稅各類所得資料清單及總歸戶財產查詢清單（
    卷第12至14頁）、領款收據（卷第17頁及反面）、薪資表（
    卷第18頁、第41至43頁、第87至90頁）、高雄市政府社會局
    社會福利資訊料查詢表（卷第37至39頁）、國泰人壽保險股
    份有限公司函（卷第48至49頁）、薪資明細表（卷第73頁）
    、戶籍謄本（卷第75頁）、商業保險投保資料查詢結果表（
    卷第76頁）、存摺（卷第77至80頁）、債權人清冊（卷第13
    9頁）等在卷可參。則在查無聲請人有其他收入來源之情形
    下，本院即以其最近於和新居家長照機構5個月之收入合計1
    75,024元，平均每月為35,005元（計算式：175,024÷5＝35,0
    05，本件均係採四捨五入計算）作為核算其現在償債能力之
    基礎。
  ㈢關於聲請人個人日常必要支出部分，聲請人陳稱租屋居住，
    每月房租5,000元與長子分攤，未領取租金補助，此有房屋
    租賃契約書及高雄市政府都市發展局函在卷可稽（卷第16頁
    、第44頁）。按債務人必要生活費用，以最近一年衛生福利
    部或直轄市政府所公告當地區每人每月最低生活費一點二倍
    定之，消債條例第64條之2第1項定有明文。本院參酌衛福部
    社會司所公告109年度高雄市最低生活費標準為13,099元。
    又該最低生活費用之標準，係照當地最近1年平均每人消費
    支出60％，依其基準之家庭收支調查報告調查表格式所示有
    關經常性支出之調查項目，其原即包括利息支出、食品、衣
    著、房租及水費、電費、醫療保健、交通、娛樂、教育等基
    本生活需求。本院認在聲請人並無特殊需求，應以此最低生
    活費之1.2倍即15,719元認係其個人必要生活費用。
  ㈣綜上所述，以聲請人現每月收入35,005元為其償債能力基準
    ，扣除個人必要生活費15,719元後，餘19,286元，而聲請人
    目前負債總額為1,655,444元（參卷第95頁以下，包含：遠
    東銀行、元大銀行、國泰世華銀行、聯邦銀行、花旗銀行、
    匯豐銀行、滙誠第二資產公司），扣除國泰人壽保險解約金
    14,084元，以聲請人每月所餘按月攤還結果，如不計利息，
    需約7年【計算式：（1,655,444－14,084）÷19,286÷12＝7.1
    】始能清償完畢，已逾消債條例第53條第2項第3款所定6年
    清償期，如加計利息負擔，其還款年限顯然更長，應認其已
    不能清償債務。此外，聲請人無擔保或無優先權之債務總額
    未逾12,000,000元，且無消債條例第6條第3項、第8條或第4
    6條各款所定駁回更生聲請之事由存在，則聲請人聲請更生
    為有理由，應予准許，爰命司法事務官進行本件更生程序。
四、依消債條例第11條第1項、第45條第1項，裁定如主文。
中　　華　　民　　國　　109 　年　　4 　　月　　21　　日
                  民事庭　法　官  　賴寶合
以上正本係照原本作成。
本裁定不得抗告。
中　　華　　民　　國　　109 　年　　4 　　月　　21　　日
                          書記官    胡美儀